【裁判字號】    97,訴,315
【裁判日期】    970430
【裁判案由】    毒品危害防制條例
【裁判全文】
臺灣高雄地方法院刑事判決               97年度訴字第315號
公  訴  人  臺灣高雄地方法院檢察署檢察官
被      告  甲○○
上列被告因毒品危害防制條例案件，經檢察官提起公訴（96年度
毒偵字第9640號、第10724 號），被告於準備程序為有罪之陳述
，本院合議庭裁定由受命法官行簡式審判程序，本院判決如下：
    主    文
甲○○犯施用第一級毒品罪共貳罪，均累犯，各處有期徒刑拾月
；扣案如附表編號一所示之毒品，沒收銷燬之。又犯施用第二級
毒品罪共貳罪，均累犯，各處有期徒刑陸月；扣案如附表編號二
所示之毒品，均沒收銷燬之。應執行有期徒刑貳年陸月；扣案如
附表編號一、二所示之毒品，均沒收銷燬之。
    事    實
一、甲○○前於民國88年間因施用毒品案件，經本院先後以88年
    度毒聲字第479 號、第1339號、第4868號、第8872號裁定，
    送觀察、勒戒、強制戒治、停止戒治付保護管束、撤銷停止
    戒治，仍施以強制戒治後，於89年7 月5 日執行完畢釋放，
    翌（6） 日出所，並經臺灣高雄地方法院檢察署檢察官於89
    年10月13日，以89年度戒毒偵字第1102號為不起訴處分確定
    。詎於上開強制戒治執行完畢戒斷後5 年內，再於93年間因
    施用毒品案件，經本院以93年度訴字第807 號判決各判處有
    期徒刑8 月、5 月，定應執行刑1 年確定，復因竊盜案件，
    經本院以94年度易字第377 號判決，判處有期徒刑10月確定
    ，二案合併於93年12月8 日入監執行，並於95年5 月8 日縮
    刑假釋，並於95年9 月13日假釋期滿未撤銷視為執行完畢（
    構成累犯）。詎仍不知悔改並戒除毒癮，明知海洛因、甲基
    安非他命分別為毒品危害防制條例所列管之第一級、第二級
    毒品，不得無故持有、施用，竟(1)基於施用第一級毒品海洛
    因與第二級毒品甲基安非他命之犯意，於96年10月24日中午
    12時許，在其位於高雄市○○區○○路486 巷8 號住處，以
    吸食器燒烤之方式，施用甲基安非他命1 次；並於同（10）
    月26日上午10時許，在高雄市○○路上某遊藝場廁所內，以
    沾香菸點燃吸食之方式，施用海洛因1 次（菸蒂、吸食器用
    畢均已丟棄）。嗣於同（26）日中午12時20分許，為警在高
    雄市○○區○○路152 號前查獲，並於其身上扣獲如附表編
    號一、二所示之海洛因1 包（驗前淨重0.077 公克，驗後淨
    重0.068 公克）及甲基安非他命2 包（1 包驗前淨重0.204
    公克，驗後淨重0.202 公克；另1 包驗前淨重0.186 公克，
    驗後淨重0.184 公克），經警徵其同意採尿送驗結果，確呈
    海洛因代謝後之嗎啡、甲基安非他命之陽性反應。(2)詎甲○
    ○於96年10月26日經檢察官就上開施用毒品案件諭知限制住
    居飭回後，又另行起意施用上開第一、二級毒品，於96年12
    月3 日10時許，在上開松華路住處，分別以針筒注射、吸食
    器燒烤之方式，各施用海洛因、甲基安非他命各1 次（針筒
    、吸食器用畢均已丟棄）。嗣於96年12月3 日11時10分許，
    在高雄市○○區○○路5 巷內，因騎乘車牌號碼EZ8-491 號
    輕型機車搭載姚坤呈（由檢察官另案偵辦）行跡可疑，經警
    攔檢帶回警局後，徵得甲○○同意採尿送驗結果，確呈海洛
    因代謝後之嗎啡、甲基安非他命之陽性反應，方悉上情。
二、案經高雄市政府警察局小港分局移送臺灣高雄地方法院檢察
    署檢察官偵查起訴。
    理    由
一、本件被告所犯係死刑、無期徒刑、最輕本刑為3 年以上有期
    徒刑以外之罪，其於準備程序中就被訴事實為有罪之陳述，
    經法官告知簡式審判程序之旨，並聽取公訴人及被告之意見
    後，本院合議庭認無不得或不宜改依簡式審判程序進行之情
    事，依刑事訴訟法第273 條之1 第1 項、第284 條之1 規定
    ，裁定本件進行簡式審判程序，合先敘明。
二、上揭事實一(1)、(2)，業據被告於本院審理中坦承不諱，並有
    高雄市政府警察局小港分局漢民派出所、高松派出所之嫌疑
    人尿液代碼與姓名對照表（事實一(1)、(2)）各1 份、搜索扣
    押筆錄、扣押物品收據及目錄表、自願受搜索同意書各1 份
    、查獲照片6 紙（事實一(1)）、毒品及查獲照片5 紙（事實
    一(2)）在卷足參，並有供其施用之海洛因1 包、甲基安非他
    命2 包扣案足堪佐證。再被告2 次採尿送驗，經以GC／MS（
    氣相層析質譜儀分析法）方式檢驗確認結果，均呈毒品海洛
    因代謝後之嗎啡、甲基安非他命陽性反應，有高雄市立凱旋
    醫院96年11月5 日、96年12月10日濫用藥物尿液檢驗報告各
    1 紙附卷可佐。又被告於事實一(1)查獲扣案之白色粉末1 包
    （驗前淨重0.077 公克，驗後淨重0.068 公克）及白色晶體
    2 包（1 包驗前淨重0.204 公克，驗後淨重0.202 公克；另
    1 包驗前淨重0.186 公克，驗後淨重0.184 公克），經以上
    開方法檢驗結果，分別確呈第一級毒品海洛因代謝後之嗎啡
    、第二級毒品甲基安非他命之陽性反應，有高雄市立凱旋醫
    院96年11月13日濫用藥物成品檢驗鑑定書1 紙、高雄醫學大
    學附設醫院97年1 月29日檢驗報告2 紙附卷可稽，足見，被
    告上開自白，核與卷內積極事證相符，洵堪採為認定事實之
    證據。又被告雖於準備程序辯稱：其於事實一(2)係將海洛因
    與甲基安非他命混合於注射針筒加水施用云云，惟被告於本
    院審理時經檢察官訊問時陳明：施用海洛因效果會輕鬆、比
    較茫，施用甲基安非他命會比較亢奮等語（參本院卷第96頁
    ），則上開兩種毒品如同時混合施用，是否有上開不同預期
    效果，已屬可疑；且被告先辯稱：伊一次同時施用上開二種
    毒品時，有證人劉燕真在場可以證明等語，惟被告隨即表明
    ：伊於（96年）12月3 日施用毒品時，劉燕真是否在場已經
    忘記了，本件查獲第2 次施用第一、二級毒品是分開施用，
    不必傳喚劉燕真等語明確（參本院卷第97頁），則被告上開
    所辯，並無任何積極證據以實其說，仍以被告該次就該兩種
    毒品係分開施用為事實。是被告確有於上開時地分別施用海
    洛因、甲基安非他命各2 次之行為甚明。
三、按犯毒品危害防制條例第10條施用第一、二級毒品之罪者，
    檢察官應先將被告送勒戒處所觀察、勒戒，經觀察、勒戒後
    ，認無繼續施用毒品之傾向者，應即釋放，並為不起訴之處
    分，認有繼續施用毒品之傾向者，應聲請法院裁定令入戒治
    處所強制戒治。又觀察、勒戒或強制戒治執行完畢釋放後，
    5 年內再犯第10條之施用毒品罪者，檢察官應依法追訴，毒
    品危害防制條例第20條、第23條規定甚明。本件被告前因施
    用毒品案件，經本院先後以事實欄所示裁定送觀察、勒戒、
    強制戒治後，於89年7 月5 日執行完畢，並經檢察官以89年
    度戒毒偵字第1102號為不起訴處分確定後，再於上開強制戒
    治執行完畢戒斷後5 年內，因施用毒品案件，經本院以93年
    度訴字第807 號判決定應執行刑1 年確定並執行完畢，揆諸
    上揭說明，被告本件施用毒品犯行，與「5 年後再犯」之規
    定不符，仍應依法論罪科刑。
四、次按海洛因、甲基安非他命，分別為毒品危害防制條例第2
    條第2 項第1 、2 款，依其成癮性、濫用性及對社會危害性
    所分級管制之第一級毒品、第二級毒品。核被告甲○○所為
    ，均係犯毒品危害防制條例第10條第1 項、第2 項之施用第
    一級毒品罪、施用第二級毒品罪。被告先後2 次各持有第一
    、二級毒品海洛因、甲基安非他命進而施用，其持有之低度
    行為應為施用之高度行為所吸收，均不另論罪。再原刑法第
    56條有關連續犯之規定業經修正（廢止），於95年7 月1 日
    正式施行，依其修正理由之說明，係將本應各自獨立評價之
    數罪，回歸本來就應賦予複數法律效果之原貌。因此，就刑
    法修正施行後多次施用毒品之犯行，採一罪一罰，始符合立
    法本旨。是刑法修正施行後之多次施用犯行，除符合接續犯
    之要件外，各次均為各自獨立之行為，各具獨立性，其前後
    數次施用毒品行為間，自無密切不可分之關係，則應一罪一
    罰，即按數罪併罰之，並定其應執行之刑（參最高法院96年
    度第9 次刑事庭會議決議）。被告本件事實一(1)、(2)均施用
    第一、二級毒品各1 次犯行，其施用時間各為96年10月24日
    、26日以及96 年12 月3 日，二者差距已達1 個月餘，顯係
    各別起意施用海洛因、甲基安非他命，其間並無集合犯或接
    續犯之實質上一罪關係，均應各別論處。再被告所犯施用第
    一級毒品、第二級毒品各二罪，均犯意各異，時地有別，手
    段不同，應按數罪分論併罰之。又被告前因施用毒品、竊盜
    案件，經本院如事實欄論罪科刑確定，並於95年9 月13日假
    釋期滿執行完畢等情，有台灣高等法院被告前案紀錄表在卷
    足參，其於有期徒刑執行完畢後，5 年以內再故意犯本件有
    期徒刑以上之罪，依刑法第47條第1 項規定，應論以累犯，
    均應予加重其刑。爰審酌被告前因施用毒品案件，經送觀察
    、勒戒、強制戒治、不起訴處分、判決處刑執行完畢後，仍
    不愛惜機會戒除毒癮，再施用毒品，顯見其戒毒意志不堅，
    不知悔改，惡性非輕，惟念及被告犯後坦承犯行，而施用毒
    品係戕害自身身體健康，並未危及他人，犯後態度尚可等一
    切情狀，酌情分別量處如主文所示之刑，並依法定其應執行
    之刑，以資懲儆。另被告本案犯罪時間為96年10月24日、26
    日、12月3 日，均係在96年4 月25日以後，不符合中華民國
    九十六年罪犯減刑條例所定之減刑條件，併此敘明。
五、扣案如附表編號一所示第一級毒品海洛因1 包（驗後淨重0.
    068 公克），及編號二所示第二級毒品甲基安非他命2 包（
    1 包驗後淨重0.202 公克；另1 包驗後淨重0.184 公克），
    及殘留海洛因、甲基安非他命細末無法析離之空包裝袋各1
    只、2 只，應視同上開毒品之一部分，依毒品危害防制條例
    第18條第1 項前段規定，不問是否為犯人即被告所有，併應
    諭知均沒收銷燬之。至因檢驗所耗費之毒品，既已滅失，爰
    不另為沒收銷燬之宣告。另員警於事實一(2)查扣之第二級毒
    品甲基安非他命2 包（合計毛重0.5 公克），係自姚坤呈所
    站地上查獲，核與被告本件施用毒品犯罪無涉，宜由檢察官
    就姚坤呈查獲毒品案件另為適法之處理，附此敘明。
據上論結，應依刑事訴訟法第273 條之1 第1 項、第284 條之1
、第299 條第1 項前段，毒品危害防制條例第10條第1 項、第2
項、第18條第1 項前段，刑法第11條、第47條第1 項、第51條第
5 款，判決如主文。
本案經檢察官乙○○到庭執行職務。
中    華    民    國    97    年    4     月    30    日
                  刑事第三庭    法  官  李昆南
以上正本證明與原本無異。
如不服本判決，應於收受判決後10日內備具理由向本院提出上訴
狀（須按他造當事人人數附繕本）「切勿逕送上級法院」。
中    華    民    國    97    年    4     月    30    日
                                書記官  黃美玲
附表：（扣案應沒收銷燬之物品）
編號一：第一級毒品海洛因1 包（驗後淨重0.068 公克，及殘留
        毒品無法析離之空包裝袋1 只）
編號二：第二級毒品甲基安非他命2 包（1 包驗後淨重0.202 公
        克；另1 包驗後淨重0.184 公克，及殘留毒品無法析離
        之空包裝袋各1 只）
附錄本判決論罪之法條：
毒品危害防制條例第10條第1項
施用第一級毒品者，處6 月以上 5 年以下有期徒刑。
施用第二級毒品者，處3 年以下有期徒刑。


司法院資訊處製作；財團法人民間司法改革基金會備份。
